臺灣高雄地方法院民事判決
111年度雄簡字第1152號
原      告  林佩萱  
訴訟代理人  高維志律師
被      告  李佳泉  
訴訟代理人  林心惠律師
上列當事人間請求清償債務事件，本院於民國111年10月12日言
詞辯論終結，判決如下：
    主      文
被告應給付原告新臺幣壹拾柒萬參仟壹佰元及自民國一一O年十
二月十一日起至清償日止，按年息百分之五計算之利息。
原告其餘之訴駁回。
訴訟費用元由被告負擔百分之六十三，其餘由原告負擔。
本判決第一項得假執行。但被告如以新臺幣壹拾柒萬參仟壹佰
元為原告預供擔保，免為假執行。
原告其餘假執行之聲請駁回。
    事實及理由
一、按訴狀送達後，原告不得將原訴變更或追加他訴，但請求之
    基礎事實同一者，不在此限，民事訴訟法第255 條第1 項但
    書第2 款規定甚明，此一規定於簡易訴訟程序亦有準用，為
    同法第436條第2 項所明定亦有明文。本件原告起訴時，原
    聲明：債務人應向債權人清償新臺幣（下同）276,000元整
    ，及自民國110年12月10日起至清償日按年息百分之5計算之
    利息（本院卷第7頁）。嗣於審理中變更聲明為：㈠先位聲明
    ：⒈被告應給付原告276,000元，及自110年12月11日起至清
    償日止按週年利率5%計算之利息。⒉願供擔保請准宣告假執
    行。⒊訴訟費用由被告負擔。㈡備位聲明：⒈原告與被告間，
    就108年10月15日所為給付276,000元之贈與行為應予撤銷。
    ⒉被告應給付原告276,000元，並自起訴狀繕本送達被告之翌
    日起至清償日止按週年利率5%計算之利息。⒊願供擔保請准
    宣告假執行。⒋訴訟費用由被告負擔。（本院卷第161頁）。
    審酌變更前、後均係基於同一基礎事實，故其所為訴之變更
    與前揭規定並無不合，應予准許。
二、原告主張：
　㈠先位請求之事實：
　　被告是原告前男友，原告於108年10月左右搬至被告住所與
    其同住，雙方同居至110年9月下旬為止。於108年10月15日
    ，被告欲購買汽車而無存款，便與原告商量，由原告自其高
    雄銀行帳戶提領164,000元、臺企銀帳戶提領112,000元，合
    計276,000出借予被告作為被告購車之頭期款，雙方並未約
    定清償日期，其中20萬元由原告以代理被告匯款向隆陽汽車
    股份有限公司（下稱隆陽公司）支付，其餘76,000元則由原
    告代被告現金交付隆陽汽車業務唐資涵、甲○○作為訂金。嗣
    後經原告多次向被告催討，又於110年11月4日以存證信函請
    求被告於收文後1個月期限返還上開借款，被告於110年11月
    10日收受催告函，迄今仍未置理。爰依民法第478條消費借
    貸之法律關係，請求被告給付如變更聲明後之先位訴之聲明
    。
　㈡備位請求之事實：　
　　被告曾為原告同居之男友，原告於108年10月左右搬至被告
    住所與其同住，雙方同居至110年9月下旬為止。於108年10
    月15日，被告欲購買汽車而無存款，便與原告商量，由原告
    自其高雄銀行帳戶提領164,000元、臺企銀帳戶提領112,000
    元，合計276,000贈與被告作為被告購車之頭期款，其中20
    萬元由原告以代理被告匯款向隆陽公司支付，其餘76,000元
    則由原告代被告現金交付隆陽汽車業務唐資涵、甲○○作為訂
    金。據此足認兩造間已合意成立贈與契約。惟兩造交往同居
    期間，原告長期受被告言語暴力、辱罵髒話、大聲叫囂、情
    緒勒索，原告數度想搬離，卻因被告多次揚言，只要你敢搬
    走，我會把你所有的物品丟棄，不會給你搬家的時間，最好
    別想搬走云云。被告因心生畏懼，多年隱忍不敢對外求援並
    ，於每次被告情緒失控時，逃往妹妹林羿欣居所避難。後因
    原告不堪被告長期折磨，遂於110年9月私下陸續將行李及部
    分物品搬離被告住所，惟大件物品不及全部帶走，故打算於
    110年11月29日前往被告住所收拾。豈料被告得知後竟先於1
    10年10月27日傳送語音訊息出言恐嚇：「幹恁娘」、「肉機
    掰」、「林北等你」、「恁在樓下等我」云云，同時伴隨摔
    東西等巨大聲響，並於110年10月28日20時57分許以LINE傳
    送訊息恫稱：「明天可能會收到油漆跟鹽酸喔」等語。詎於
    110年10月29日上午11時許被告竟於原告前往被告住所收拾
    個人物品時，當場手持球棒砸毀原告個人物品，原告擬上前
    阻止，卻遭被告徒手用力推倒，造成原告受有左前臂瘀腫、
    左手掌紅腫、左膝瘀青、左大腿淺割傷等傷害。彼時因被告
    手持棍棒作勢毆打，眼神銳利並連續不斷大聲飆罵三字經，
    致原告內心極度恐懼，倉皇逃離被告住所，並在林羿欣陪同
    下前往阮綜合醫院驗傷後，向警局提告被告傷害及妨害自由
    。被告甚至從110年11月8日起至同年月28日止，每日連續不
    斷反覆傳送空白訊息、撥打電話騷擾原告，更於110年11月2
    5日19時許撥打電話至原告任職之公司不斷要求原告見面，
    使原告心生畏懼。原告為避免受被告家庭暴力，遂於110年1
    2月8日向高雄少年及家事法院聲請民事通常保護令，並於11
    0年12月29日裁定獲准。由上可知，被告分別於110年10月27
    日、110年10月28日、110年10月29日及自110年11月8日起至
    110年11月28日止，對原告有上開故意恐嚇及傷害之行為，
    該行為亦為刑法305條及第277條第1項設有處罰之明文。故
    原告撤銷上開276,000元贈與行為，並依民法第416條第1項
    第1款、第419條之規定，於原告撤銷108年10月15日贈與276
    ,000元予被告之贈與行為後，依民法第179條不當得利之規
    定，請求被告返還276,000元。並聲明：請求被告給付如變
    更聲明後之備位訴之聲明。
三、被告則以：
　㈠原告主張於108年10月15日當日分別至高雄銀行提領164,000
    元、臺企銀提領112,000元合計276,000元，作為代被告向隆
    陽公司支付購車頭期款之用，並以其與隆陽公司之業務唐資
    涵之LINE對話紀錄截圖，作為證明雙方有消費借貸意思表示
    合致。然上開領款及匯款紀錄，僅能證明被告曾提領金錢及
    匯款20萬元至隆陽公司，但隆陽公司之業務唐資涵對於兩造
    間有無消費借貸關係確未親見親聞，原告事後與唐資涵對話
    紀錄要難證明兩造有消費借貸關係。又兩造間既為同居親密
    伴侶，雙方金錢往來本就交錯頻繁，交付款項之原因及方式
    多端，端賴雙方約定、方便性、意願等，故無法單憑原告一
    方提領現金，即認屬贈與契約或消費借貸契約。原告所提11
    0年10月22日、110年10月24日、110年11月3日、110年11月1
    8日，均為兩造分手後，原告欲向被告催討前所提款之27萬
    元之相關對話過程，被告固曾為返還之言語及表示，然檢視
    該對話均無涉借貸金錢之情，應為情侶分手後之彼此已無糾
    葛，甚至情緒低落下無奈之回應。被告不曾說這是借款，每
    月還多少的還款計畫，或者是利息等內容，自不能以被告曾
    用「還」即逕稱兩造間有27萬元消費借貸之合意。
　㈡兩造為情侶關係，倘僅因分手要歸還甜蜜生活期間之所有金
    錢往來，則被告主張兩造交往期間，被告以消費寄託關係存
    放在原告帳戶之款項、被告借款予原告購買高單價商品、同
    居期間原告住在被告住所之相當租金之不當得利、被告自10
    8年5月20日起至110年10月中旬共支借原告生活費等金錢往
    來，應為抵銷，說明如下：
　⒈每月存款部分：130,600元。　　
　　被告自108年3月起至108年11月，每月繳3,000元，共18個月
    ，合計54,000元（計算式：3000×18＝54,000）；被告自108
    年12月起至109年12月月每月繳3,200元，共13個月，合計41
    ,600元；被告自110年1月起至110年9月，每月繳3,500元，
    共10個月，合計35,000元。以上總計為130,600元。
　⒉房租部分：13萬元。
　　原告於108年9月14日以LINE向被告稱要每月付5,000元租金
    予被告，若原告將情侶期間之互動都一筆勾銷，那原告從10
    8年9月起至110年10月間之租金不曾付一毛。被告寬大不從
    搬入之108年5月起算，從其自稱要付租金之日起算至110年1
    0月間原告搬走之日，租金共13萬元。
　⒊GOGORO部分：88,291元。
　　被告於108年4月3日用現金83,800元購入GOGORO粉紅突襲機
    車1台，該機車乃原告長期使用，顏色是女生的粉紅色，其
    上貼滿原告喜愛的貼圖，然自分手後迄今，原告未歸還該車
    ，請原告返還購買車款費用83,800元及9個月租金4,491元（
    每月租金499元，499×9＝4,491），總計88,291元。
　⒋108年10月3日購入iPhone11手機部分：26,900元。
　⒌109年12月25日購入手錶部分：9,900元。
　⒍110年10月1日購入iPhone13手機部分：22,900元。
　⒎110年5月21日眼鏡費用部分：5,000元。
　⒏被告借予原告之生活費從108年5月20日至110年10月中旬左右
    分手期間，共324,291元部分：
　　原告與被告交往時，所有生活食衣住行開銷都是被告負擔，
    原告每月所賺得錢幾乎都存起來，兩造於交往期間互稱老公
    老婆，現在原告為錢翻臉不認人，完全推翻過去被告為原告
    付出之心血。倘鈞院認被告購買爭汽車之頭期款確由原告支
    付該筆金額，且性質為消費借貸之法律關係，則被告借支原
    告生活費部分，依據同一法理，主張民法第478條催告原告
    應返還以下生活費用，今以高雄市最低生活費為計，108年
    為每月13,099元、109年為13,099元、110年13,341元，原告
    每次領到錢，都把薪資作分配，其中很大部分在儲蓄，如以
    每月29,000元收入為例，原告將其中4,000元存國泰（兩造
    共同儲蓄）、13,000元存郵局（目的是扣保險）、1萬元存
    中國（目的是扣信用卡費）2,000元放身上，試問，1個月2,
    000元怎麼生活？所以大部分之開銷花費都是向被告借支應
    因應（如機車電費、水費、高消費單品如手機等），是以從
    108年5月20日至110年10月中旬左右分手期間共計32萬4,291
    元（計算式：13,099×19＋13,341×10－2,000×29＝324,291）。
  ㈢並聲明：原告之訴駁回。
四、本院得心證之理由：
    原告主張其於108年10月15日分別自其高雄銀行帳戶提領164
    ,000元、臺企銀帳戶提領112,000元合計276,000元，並於同
    日以被告代理人身份匯款20萬元至隆陽公司支付購買車號00
    0-0000自小客車（下稱系爭車輛）頭期款之用，且系爭車輛
    於購買後均由被告佔有使用等事實，有高雄銀行帳戶及臺企
    銀帳戶存摺內頁明細、聯邦銀行存取款憑、隆陽公司111年8
    月16日函文附卷為證（本院卷第11-13頁、335頁），且為被
    告不爭執上開匯款之20萬元係支付隆陽公司購車頭期款（本
    院卷第163頁），並由被告佔有使用系爭車輛（本院卷第362
    頁），此節首堪認定。另原告主張借貸276,000元（下稱系
    爭款項）予被告作為購車頭期款，縱認兩造間不成立消費借
    貸而為原告贈與被告，因被告對原告有傷害及恐嚇犯行，原
    告依民法第416條撤銷贈與，則被告亦屬無故受領上開款項
    亦屬不當得利，故可請求被告返還等語，為被告所否認，並
    以前詞置辯，茲就本件應審酌之爭點分述如下：
  ㈠兩造就系爭款項有無消費借貸合意？原告得否依消費借貸法
    律關係請求被告返還系爭款項？
　⒈按當事人主張有利於己之事實者，就其事實有舉證之責任，
    民事訴訟法第277 條前段定有明文，是各當事人就其所主張
    有利於己之事實，均應負舉證之責，故一方已有適當之證明
    者，相對人欲否認其主張，即不得不更舉反證。又稱消費借
    貸者，於當事人間必本於借貸之意思合致，而有移轉金錢或
    其他代替物之所有權於他方之行為，始得當之。是以消費借
    貸，因交付金錢之原因多端，除有金錢之交付外，尚須本於
    借貸之意思而為交付，方可成立。倘當事人主張與他方有消
    費借貸關係存在者，自應就該借貸意思互相表示合致及借款
    業已交付之事實，均負舉證之責任（最高法院98年度台上字
    第1045號判決要旨參照）。
  ⒉原告主張於108年10月15日，自其高雄銀行帳戶提領164,000
    元、臺企銀帳戶提領112,000元，合計276,000，用以支付像
    隆陽公司購車之頭期款等語，並提出原告高雄銀行、臺企銀
    帳戶明細、聯邦銀行存取款憑條為證（本院卷第11-13頁）
    。經查，證人甲○○到庭證：「這件貸款是60萬元60期，所以
    頭期款是26萬多元，20萬元車主匯款，另外6 萬元是業務收
    現金，這都是同一天收的，6萬元現金是誰給的，我印象不
    清楚，我印象是兩造一起來的，至於錢實際上誰出的，我只
    是有收到錢。」等語（本院卷第169頁），又觀之原告於同
    日自其高雄銀行帳戶提領164,000元、臺企銀帳戶提領112,0
    00元合計276,000元，且被告亦坦承「200,000元證2這個匯
    款是兩造當時一起去匯的」等語（本院卷第162頁），互核
    提款、匯款、交款時間均在同一日，顯見108年10月15日原
    告提領上開款項確有用於支付隆陽公司購車頭期款無訛。至
    於被告辯稱：購車頭期款係向家人拿錢後，兩人一起取銀行
    匯款云云（本院卷第362頁），卻始終未提出任何證據方法
    證明有自家人取得購車款之存在，本院審酌證人甲○○為該車
    之行銷業務員，與兩造間並無利害關係，其證述應屬可採，
    且證人甲○○已證述於108年10月15日，隆陽公司有收到購車
    頭期款26萬多元，其中20萬元是匯款，6萬元是收取現金等
    語，以26萬元並非小額款項，衡情一般人並無可能隨時均有
    26萬元在身，被告若於108年10月15日自家人處取得26萬元
    ，應有相關之提領款紀錄或匯款紀錄可循，而被告空言自家
    人處取得款項，卻未能舉證以實其說，所辯難認有據，不足
    採信。
　⒊又原告主張系爭車輛頭期款係原告借貸予被告，並提出兩造
    對話記錄為證（本院卷第17-19頁）。經查，觀諸兩造之對
    話訊息：
　①108年10月22日（本院卷第18頁）
　　原告：你出事是我拿錢嗎，阿我拿27萬給你。
　　被告：反正你也都隨便回我。
　　原告：你怎麼不想說還我。車我有開嗎。說要讓我學學在哪
　　      一隻嘴。
　　被告：回家都很認真幹。
　　原告：跟你說能不能還我一點。
　　被告：可以一個月一個月來嗎？
　　原告：也沒看你先給我一二萬。
　　被告：這個月我花很多。
　②108年10月24日（本院卷第19頁）
　　原告：你逼我去死好啊我沒關係死了。
　　被告：我會被堆高機壓死貨櫃砸死。
　　原告：我就不會想到你欠我錢不還。27萬要不要還？
　　被告：我有要還啊。　
　③108年11月18日（本院卷第17頁）
　　被告：對不起我錯了好兇喔。
　　原告：我不想原諒你，明天把27萬還我。
　　被告：好喔。
　　由兩造上開對話，可見原告屢次質問被告何時清償27萬元，
    被告並未否認兩造間之借貸關係，甚且承諾將償還原告，若
    兩造間無此27萬元借貸關係，被告豈會三度向原告承諾還款
    ，足徵兩造間就系爭車輛頭期款部分，確有約定由原告出借
    27萬元，並由被告將來償還之事實存在，是原告主張被告積
    欠其代墊系爭車輛頭期款27萬元需償還與原告，應屬有據。
    至於逾此範圍之金額，原告未能證明此部分兩造間有借貸約
    定及款項之交付，要難認有理由，應予駁回。
  ㈡被告主張之抵銷抗辯，有無理由？
　⒈每月存款部分：130,600元。　　
　　被告主張，兩造約定共同儲蓄，被告每月交付一定數額款項
    給原告儲蓄，屬於消費寄託關係，被告以答辯二狀送達原告
    作為終止消費寄託之意思表示，原告應返還被告儲蓄部分之
    130,600元，如原告主張有理由，則以此部分主張抵銷抗辯
    等語，並提出兩造之對話記錄為證（本院卷第215-285頁）
    。按稱寄託者，謂當事人一方以物交付他方，他方允為保管
    之契約；寄託物為金錢時，推定其為消費寄託；消費寄託，
    自受寄人受領該物時起，準用關於消費借貸之規定；借用人
    應於約定期限內，返還與借用物種類、品質、數量相同之物
    ，未定返還期限者，借用人得隨時返還，貸與人亦得定一個
    月以上之相當期限，催告返還，民法第589條第1項、第603
    條、第602 條第1項後段、第478條分別定有明文。經查，觀
    之兩造對話記錄：
　①108年4月10日（本院卷第225-227頁）
　　原告：啊你要給我這個月存的2000。
　　被告：好晚上給你。
　　原告：欸我們要不要下個月開始存2500。
　　被告：可以啊
　　原告：每半年調一次。也可以3000。半年半年慢慢增加，不
　　      然這個月2500，在3個月再3000，慢慢來好了，不然
　　      我吃不消
　　被告：好啦。
　②108年6月30日（本院卷第231）　
　　原告：如果我叫你一個月存3000，然後你一個月給我5000，
　　      你願意嗎？
　　被告：好啊。
　　原告：確定？這樣我就不想找很累的工作了。
　③109年2月10日（本院卷第243頁）
　　原告：你轉一下，這個月要存的3,200元給我，你轉2,850元
　　      給我，扣掉昨天的350元。
　　被告：晚一點弄。忙。QR扣。
　④109年3月10日（本院卷第245頁）
　　原告：給我3,200，我要存了。
　　被告：好，中信我轉。
　⑤108年9月14日（本院卷第285頁）
　　原告：我下個月搬走喔。然後給你5,000當房租。
　　被告：不要搬走啦。
　　原告：存的錢我也會還給你。謝謝。
　　可見從108年4月10日開始起，兩造約定共同儲蓄，被告每月
    交付一定金額款項予原告用以儲蓄，並寄存於原告之帳戶內
    ；再經本院調取原告國泰世華銀行帳戶，原告確實於108年4
    月起至108年12月每月固定有6,000元款項存入，於109年1月
    至109年12月每月固定有6,400元款項存入，110年1月至110
    年9月每月固定有7,000元款項存入（本院卷第331-332頁）
    ，對照上開對話時間及內容，大致與兩造約定共同存款之數
    額相符。堪認兩造間確有消費寄託關係存在，被告於108年4
    月起至108年12月每月寄託之金額為3,000元、於109年1月至
    109年12月每月寄託之金額為3,200元、於110年1月至110年9
    月每月寄託之金額為3,500元，要屬有據，而被告以答辯狀
    送達原告作為終止消費寄託之意思表示，亦屬合法，是以被
    告請求原告返還96,900元（計算式：3,000×9＋3,200×12＋3,5
    00×9＝96,900），並以為抵銷抗辯，為有理由。至於108年4
    月以前，兩造是否已經開始共同約定儲蓄而有消費寄託關係
    之存在，由被告所提兩造之對話內容無法確悉，此外被告未
    能舉證108年4月以前兩造間之消費寄託關係已然成立，則被
    告逾此範圍之主張，要無理由。
　⒉被告主張，原告於108年9月14日以LINE向被告稱要每月付5,0
    00元租金予被告，故自108年9月起算至110年10月間原告搬
    走之日，原告應支付被告租金共13萬元等語，並提出兩造對
    話記錄為證（本院卷第285頁）。經查，兩造交往後，原告
    於108年5月起搬至被告住處同居，為兩造所不爭執（本院卷
    第166頁），此部分事實應堪認定。又被告當庭陳稱：「（
    問： 兩造交往時，原告住被告住處，有無經被告同意？）
    該房屋所有權並非被告所有，後來兩造同居，依常理推知可
    能有默示同意，請鈞院依法審酌。」等語（本院卷第364頁
    ），顯然在被告同意下，原告始居住被告家中，原告並非無
    權佔用被告房屋而享有相當租金之不當得利，且被告亦未能
    提出同意原告同住時，兩造有約定租金而原告未依約繳付租
    金之證明，至於被告提出108年9月14日兩造對話記錄，觀之
    該內容，乃原告表示下個月搬走，會給被告5,000元當房租
    ，而被告則極力出言慰留等語（本院卷第285頁），以前後
    文義來看，應為原告有分手之意，而表示給予被告5,000元
    作為分手費，要非兩造間關於租金之約定，則被告此部分之
    主張，難認有據，為無理由。
　⒊被告主張，兩造交往期間借款原告，使原告得以購買GOGORO
    機車、iPhone手機、配眼鏡、手錶，且108年5月20日至110
    年10月中旬期間，原告所有生活食衣住行開銷都是被告負擔
    等語，並提出GOGORO機車訂購單、購買iPhone手機收據及原
    告使用之照片、購買手錶之收據、原告配鏡時之照片為證（
    本院卷第287頁、第403-415頁）。經查，被告雖提出購買iP
    hone手機之收據、LINEPAY付款畫面，上開證據僅能證明付
    款之事實，而交付金錢之原因多端，除有金錢之交付外，尚
    須本於借貸之意思而為交付，方可成立消費借貸，然被告既
    未能提出兩造在事前有何借貸之約定，亦無法舉證原告事後
    有承諾清償之意思表示，要難僅以購買iPhone手機、手錶後
    ，上開物品由原告佔有使用，遽認定兩造間有消費借貸之關
    係。再者，被告主張借款予原告購買GOGORO機車、配眼鏡，
    及108年5月20日至110年10月中旬期間，原告所有生活食衣
    住行開銷都是被告負擔等節，被告並無提出相關支出款項之
    證明，亦無舉證雙方有消費借貸之約定，僅被告片面主張及
    提出GOGORO機車訂購單、配眼鏡照片，無從辨明兩造間有消
    費借貸關係，被告此部分主張實屬無據。
　㈢從而，原告就其所主張消費借貸債權27萬元發生之事實，已
    為相當之證明，而被告始終未就其反證部分具體立證以實其
    說，本院依前揭證據調查之結果，堪認原告之主張為真實。
    另被告除有96,900元消費寄託之債權得以抵銷外，其餘抵銷
    之主張均無理由，是抵銷後原告依消費借貸之法律關係，請
    求被告給付173,100元（計算式：270,000－96,900＝173,100
    ）為有理由。
五、綜上所述，原告依消費借貸法律關係，請求被告應給付之金
    額在173,100元，及自110年12月11日（本院卷第22-23頁）
    起至清償日止，按週年利率5%計算之利息，為有理由，應予
    准許。逾此範圍外之請求，為無理由，應予駁回。
六、本件原告勝訴部分，係依民事訴訟法第427 條第1 項規定適
    用簡易程序所為被告敗訴之判決，爰依同法第389 條第1 項
    第3 款規定，應依職權宣告假執行，並依同法第436 條第2
    項準用第392 條第2 項，依職權為被告預供擔保，得免為假
    執行之宣告。原告敗訴部分假執行聲請失所附麗，應予駁回
    。 　　
七、本件事證已臻明確，兩造其餘攻擊防禦方法及所提證據經審
    酌後，於判決結果不生影響，爰不另一一論駁，附此敘明。
八、訴訟費用負擔之依據：民事訴訟法第79條。
中　　華　　民　　國　　111 　年　　11　　月　　2 　　日
                  高雄簡易庭　法　　　官  鄧怡君
以上正本係照原本作成。
如不服本判決，應於送達後20日內，向本院提出上訴狀並表明上
訴理由，如於本判決宣示後送達前提起上訴者，應於判決送達後
20日內補提上訴理由書（須附繕本）。
中　　華　　民　　國　　111 　年　　11　　月　　2 　　日
    　　　　　　　　　　　　書　記　官  吳語杰